【裁判字號】    91,上重更(五),463
【裁判日期】    920402
【裁判案由】    肅清煙毒條例
【裁判全文】
臺灣高等法院臺南分院刑事判決
      上  訴  人
      即  被  告  丁  ○  ○
      選任辯護人  向  文  英
右上訴人即被告因違反肅清煙毒條例等案件，不服臺灣嘉義地方法院八十五年度重訴
緝字第一號中華民國八十六年四月十九日第一審判決（起訴案號：臺灣嘉義地方法院
檢察署八十四年度偵字第四二五六號），提起上訴，判決後由最高法院第五次發回更
審，本院判決如左：
      主      文
原判決撤銷。
丁○○共同連續販賣毒品，處無期徒刑，褫奪公權終身。販賣毒品所得財物新臺幣柒
拾伍萬元沒收。
      事      實
一、丁○○綽號「元宗」，曾於民國（下同）七十七年間犯殺人罪，經最高法院判處
    有期徒刑十一年確定，畏罪潛逃至泰國後，竟意圖營利，基於販賣毒品海洛因及
    自泰國走私運輸管制進口之毒品海洛因返臺之概括犯意，為下列犯行：
（一）丁○○與庚○○（年約三、四十歲，綽號「阿福」）共同意圖營利，基於販賣
      海洛因之犯意聯絡，於八十四年六月八日，與乙○○（已於另案判處無期徒刑
      確定）在泰國雙方以先交貨後付款之方式，談妥交易海洛因事宜後，乃依約安
      排一知情且有犯意聯絡之不詳姓名年約廿六、七歲代號「馬子」之成年女子（
      專門替人夾帶毒品闖關之女子），自泰國夾帶運輸海洛因一件半（二十七臺兩
      ），放置在臺北市○○○○街林森北路附近之保齡球館置物箱內，並於同年月
      九日即乙○○返臺之前一日臨時通知乙○○前往領取，乙○○乃於翌（十）日
      返台，於下午七時許，在該保齡球館前收受「馬子」交付之置物箱鑰匙後，再
      行前往取回販賣，價款新臺幣（下同）七十五萬元，則由乙○○安排顏義峰（
      另案判處無期徒刑確定）攜帶美金二萬七千元，於八十四年六月十六日，前往
      泰國交給丁○○抵付貨款。
（二）葉貞雄（已於另案判處無期徒刑確定）因經濟拮据意圖營利，向乙○○表示願
      自泰國攜帶毒品返臺，賺取傭金，二人基於共同犯意聯絡，經乙○○與承上開
      意圖營利並基於販賣毒品海洛因概括犯意之丁○○談妥購買海洛因一件（價錢
      約十五萬元），以丁○○積欠乙○○之金錢債務抵償以代價金支付等事項後，
      乙○○以攜帶一件海洛因廿五萬元之代價，僱用葉貞雄於八十四年七月二十日
      前往泰國，丁○○則於同年七月廿八日，將其購自綽號「小楊」之海洛因七七
      ０公克分裝六包交葉貞雄夾帶返臺，經警監控得知，於同年七月廿八日下午八
      時四十分許，在高雄小港機場海關查獲葉貞雄，扣得該海洛因六包（淨重六八
      三‧六一公克，包裝重一一三‧九一公克，純度百分之八０‧０七，純質淨重
      五四七‧三七公克），並於同日下午十時三十分許，在臺南市○○路○段二四
      九號查獲乙○○。
（三）乙○○到案後配合警方繼續查緝泰國之走私販毒組織，經多次與丁○○、庚○○、及另一毒販「游先生」，聯繫購買海洛因，丁○○即基於同一犯意，並與
      年籍不詳已成年之泰國人綽號「小楊」，基於販賣毒品海洛因之共同犯意聯絡
      ，於八十四年八月一日與乙○○電話聯繫後，即安排並知情有犯意聯絡之另一
      不詳姓名年籍之成年人代號「師父」（專門替人夾帶毒品闖關來台之男子），
      自泰國夾帶運輸海洛因十件，來臺藏放在台北市○○○路○段七九０巷六十二
      弄七號三樓一室後，於同年月十九日，擬販賣該十件海洛因予乙○○。經警籌
      款將價款八百五十萬元匯入指定之甲○○帳戶後，丁○○旋即於同年月十九日
      上午八時許，在泰國將藏放海洛因之地點及鑰匙三把，以航空快遞郵件交付「
      全洲航運公司」鄭惠文（另為不起訴處分），攜回臺北市給乙○○收件，經警
      於同年月十九日下午一時三十分許，在桃園中正國際機場截獲上開信件、鑰匙
      ，於同日下午三時許，在臺北市○○○路○段七九０巷六十二弄七號三樓一室
      ，起獲圓柱型毒品海洛因廿五塊（淨重七一八九‧四０公克，包裝重二三九‧
      ０九公克，純度百分之八三‧三一，純質淨重五九八九‧四九公克），原匯入
      之價款則尚未被提領。
二、案經嘉義市警察局移送臺灣嘉義地方法院檢察署檢察官偵查起訴。
      理      由
一、訊據上訴人即被告丁○○，矢口否認有何販賣私運毒品等犯行，並辯稱：八十四
    年六月十日，係「阿福」（庚○○）販賣海洛因予乙○○，與其無關；八十四年
    七月二十日至二十八日間，其人在大陸上海，不可能在泰國販賣海洛因予乙○○
    ；八十四年八月間，乙○○聯繫購買海洛因之對象係綽號「小楊」之泰國人戊○○，而非其本人，其僅答應幫乙○○聯絡「小楊」看看，且其曾告知臺北縣警察
    局刑警隊小隊長吳燕麟有關乙○○購買海洛因之事，不可能自己販賣云云。
二、然查：
（一）關於右揭事實欄(一)部分：
１、被告於警訊中固亦否認販賣海洛因犯行，惟已供稱：是綽號「阿福」將一件半（
    二十七台兩）之海洛因販賣給乙○○的，當時是「阿福」叫渠將代號「馬子」（
    指攜毒品闖關之人）夾帶海洛因毒品之情形轉知乙○○等語（見偵查卷一二四九
    號第四頁末行警訊筆錄），顯見被告應屬知情。
２、次查被告之綽號「元宗」，已據其供述在卷（本院九十一年十一月十五日訊問筆
    錄），而由八十四年六月十三日證人乙○○之（０六）0000000號電話監
    聽錄音譯文以觀，可知在泰國之「元宗」急找乙○○洽談匯款，乙○○要「元宗
    」去接顏義峰，並表示「董仔」（即老闆指甘泗山，如後所述）好像也要派人過
    去泰國，「元宗」表示可以但會「強碰」，雙方並互約下次聯絡時間後結束談話
    （見警訊卷第一四二頁、第一四三頁），嗣乙○○即與「甘」聯絡詢問「小葉」
    （葉貞雄）會不會過去，並表示「元宗」（誤譯為「原裝」）在那邊家裡等他們
    ，如小葉要去，錢要準備好各情（見警卷一四四背面至一四五頁），核與被告在
    本院更二審時供稱：乙○○有打電話叫伊去接顏義峰等語相符（見更二審卷一九
    一頁背面），顯見乙○○確有與被告聯絡，前往機場接顏義峰取款之事。監聽錄
    音譯文應屬正確無訛，被告參與販毒亟欲取得款項，可以明瞭。
３、再查證人乙○○於八十四年八月一日在警訊中坦承供稱：我與甘泗山要自泰國走
    私毒品之貨款及開銷大多由甘泗山支付，因此我都稱呼甘泗山為「老闆」、「董
    仔」、「大哥」等語，可知前揭監聽錄音譯文中所指「董仔」」、「老闆」、「
    甘」，即係甘泗山（見警訊卷第八頁背面）。又證人顏義峰於八十四年七月二十
    九日在警訊中坦承供稱：「八十四年六月十六日乙○○命我獨自攜帶七十五萬元
    （按係美金二萬七千元）到泰國親自交給綽號『元宗』，乙○○替我購買臺灣－
    泰國來回機票，並付給我四萬元旅費報酬；『元宗』、『游先生』、『阿福』都
    是乙○○買海洛因的上盤毒梟，經由乙○○介紹認識」（見警訊卷第四十頁），
    繼於八十四年七月二十九日在偵查中供稱：我第一次幫乙○○帶錢到泰國是交給
    「元宗」‧‧第一次七十五萬元（見偵查卷四二五六號第十六頁）各等語，亦足
    見顏義峰確係為乙○○帶錢前往泰國交付予綽號「元宗」之被告無訛。核與證人
    乙○○於八十四年七月三十一日，在警訊中供稱：「八十四年六月八日『元宗
    』叫我過去談生意，同月十日我自臺北入境，在臺北市一家保齡球館取到一件半
    （二十七台兩）海洛因，返回後；我請顏義峰於同月十六日將貨款七十五萬元帶
    到泰國交給『元宗』，往返的機票由我支付，我並安排『元宗』到機場接顏義峰
    ，並安排他的食宿」等情（見警訊卷第六頁背面、第七頁）互核相符，堪信屬實
    。顯見被告確有參與販賣毒品暨收取價金之行為，而有販賣毒品之犯意聯絡及行
    為之分擔情形。
４、矧證人乙○○在被告到案前，已於八十四年八月十九日警訊時，供稱：「我確實
    不知『元宗』之真實姓名年籍，他身高約一七二公分左右，體型與我相似，留平
    頭，他曾告知他是殺人通緝犯，可能住台北」等語，並於警方提示被告之口卡片
    時，當場指認：「此人確實就是綽號『元宗』逃亡到泰國從事走私海洛英毒品來
    臺販賣圖利的人沒錯」明確（見警訊卷第二十五頁），嗣繼於被告到案後，又於
    八十五年二月廿七日警訊中，當場指證：「被告即係於八十四年間在泰國販賣毒
    品海洛因給我轉售之丁○○」不移（見偵查卷一二四九號第五頁）；另證人顏義
    峰於八十五年二月二十八日，在警訊中亦證稱：「（問：你前供述筆錄中指證在
    泰國見到『元宗』是否本局逮捕之丁○○？請當面指證）經我當面指證我前述筆
    錄供述『元宗』，就是警方逮捕之丁○○同一人，在泰國見二次面。」無訛（見
    偵查卷第十二頁）。
５、再參諸被告於八十五年二月廿七日，在警訊中供稱：「與乙○○聯絡時，大多是
    我打到乙○○臺南公司的電話（０六）0000000、0000000號等二
    支電話聯絡，有時則是乙○○打我的泰國行動電話0000000000000
    號互相聯絡」等語（見偵查卷一二四九號第三頁），核亦與證人乙○○於八十四
    年八月十九日，在警訊中所證稱：「我都是以『元宗』所使用之行動電話000
    0000000000號聯絡，他找我則是打到我公司的電話（０六）0000
    000、0000000號聯絡」等語相符（見警訊卷第二五頁背面），益證上
    開綽號「元宗」之男子，即係本案被告至明。
６、次觀諸證人乙○○於八十六年十二月四日，另案在本院更一審所證稱：「當日返
    臺在錦州街口某保齡球館前有一名女子將置物箱鑰匙給我，買二十七臺兩的錢先
    欠著，在泰國接洽時是「阿福」與我談的，但丁○○有在場，「阿福」有帶在臺
    北交東西（指置物箱鑰匙）那女子來認我，以便能在臺北將鑰匙交給我；買海洛
    因的對象是「阿福」，但丁○○有在場，因有他大哥大號碼所以可以找到他；當
    時沒確定是誰可以讓我欠。」等語（見本院八十六年上重更(一)四三三號卷第四十
    三頁至第四十五頁），亦足見該次乙○○前往泰國與「阿福」洽談購買二十七臺
    兩海洛因，及由該不知名女子運送來臺事宜時，被告均有在場參與；且由乙○○
    無法確定究係「阿福」或被告讓伊暫緩支付毒品價款乙情，亦可推知該次交易應
    係「阿福」及被告共同與乙○○洽談，否則苟如被告所辯係乙○○向「阿福」購
    買，伊僅恰巧在場云云屬實，衡情證人乙○○當能明確指證當時係「阿福」讓伊
    欠款，是被告所辯及證人乙○○嗣後改稱係向「阿福」購買云云，應係事後畏罪
    卸責及故為迴護之詞，不足採信。
７、又按販賣海洛因係萬國公罪，各國無不獎勵查報，為避免犯行曝光，毒品交易過
    程外人難以得知，若非被告加入庚○○陣營，與彼共同完成該次交易，衡情庚○○應不致將彼與乙○○聯絡毒品交易之細節告知被告，遑論要被告轉知聯絡乙○○，況另案經最高法院判決確定之乙○○違反肅清煙毒條例案件中（八十四年度
    偵字第三五五一、三五五二、四二五六號、原審八十四年度重訴字第二五號、本
    院八十六年度上重更字第三八六號、最高法院八十七年臺上字二九四０號），其
    犯罪事實同亦認定乙○○於八十四年六月八日至泰國與庚○○（阿福）、丁○○
    談妥販賣海洛因細節後，乙○○於同年六月十日返台，於同日晚上七時許在臺北
    市○○○路、錦州街口某保齡球館前，經一名不詳姓名女子交付保齡球館內置物
    箱鑰匙，取得毒品海洛因一件半（二十七臺兩）等情無訛（見本院調取之本院八
    十六年度上重更（二）字第三八六號卷宗暨判決書，該卷第一一二頁、本院更五
    審九十一年十一月十五日訊問筆錄第七頁），益徵乙○○此次購買海洛因之對象
    係被告與「阿福」二人，被告與庚○○有犯意聯絡，並分擔販賣海洛因予乙○○
    之聯絡事宜甚明。又乙○○確於同年六月十日返台，並有其與人在電話中談論回
    國之事可據（見警訊卷第六頁背面、第一三九頁背面）。
８、至乙○○於八十五年三月廿八日在警訊中供稱：「自八十四年六月間起，由綽號
    『阿福』安排一馬子夾帶一件半之海洛因毒品來臺交付給我，價錢是一百五十萬
    元」云云者（見偵查卷一二四九號第三十五頁），因交易金額顯與本次交易金額
    不符，或係乙○○詭辯之詞，或係與「阿福」所為另一次海洛因之交易；另被告
    於八十五年二月廿八日、三月二十八日，在警訊中供稱：「另我知道庚○○（綽
    號阿福）曾自泰國僱用一代號『馬子』（指運輸毒品之人）夾帶海洛因毒品一件
    半（約一０五０公克）來臺販賣給乙○○」云云者（見偵查卷一二四九號第十三
    頁、第十四頁），亦屬推諉卸責之詞，自均不足據為有利被告之認定。至被告於
    本院更五審時陳稱乙○○在監聽譯文有要匯一百萬元去泰國，是給綽號「阿福」
    之庚○○價金，並非給被告，並有錄音之譯文可按云云（見被告於九十一年十一
    月二十七日所提答辯狀、警訊卷第一四二頁、第一四四頁背面等）。惟查乙○○
    如何要匯一百萬元與庚○○，被告何以知悉，並未據被告證實，且乙○○之監聽
    譯文雖迭次陳稱我在等銀行開門要匯一百（指一百萬元）過去等語，並不等同於
    乙○○已匯款過去，又於當日（即八十四年六月十三日）乙○○亦於電話中陳稱
    處理方式即：「．．明天早上過去（指泰國）你要去接他，且伊老闆（指甘泗山
    ）好像要派人過去，有二個人你先抄一個人的名字，姓顏名義峰．．」等語（見
    警訊卷第一四二頁），已有處理給付價金之方式可見，其後即無類似上開要債之
    監聽譯文出現，是派去支付價金之人應已順利解決要價之問題，此外並無相關證
    據（含監聽譯文）佐證僅係綽號「阿福」一人販賣毒品海洛因一件半，並與乙○○聯繫先後取得價金五十萬元、一百萬元之事實，是被告斷章取義辯解乙○○匯
    一百萬元去泰國非給被告云云，無非畏罪卸責之詞，並無足取。顏義峰嗣於本院
    八十五上重訴字第一００七號另案被訴時改稱錢二萬五千元美金，是乙○○在其
    工廠交給我，到泰國機場我就把錢交給阿福，並非交給丁○○云云（見被告九十
    二年三月十九日狀及所附筆錄、本院調閱該一００七號卷宗第七一頁背面、第七
    二頁），無非事後附和被告之詞，既與上開其前所陳（見警訊卷第四十頁）及調
    查結果不符，自亦不足採取。
９、綜上所述，足認被告與「阿福」就此次販賣及運送毒品海洛因予乙○○，係出於
    共同之犯意聯絡，由被告與乙○○先談妥交易方式等細節，再由「阿福」安排一
    代號「馬子」之女子夾帶約定數量之海洛因來臺輾轉交付給乙○○，乙○○嗣再
    派顏義峰將七十五萬元價款，帶至泰國交付予被告無疑，且代號「馬子」既係知
    情受僱為人運輸毒品之人，則其受被告及庚○○僱用自泰國攜帶上開毒品來臺交
    予買受人乙○○，自與被告及庚○○二人，同具有私運販賣毒品之犯意聯絡與行
    為分擔。
１０、至證人乙○○於八十四年七月三日，曾偕同顏義峰前往泰國與所謂「游先生」者
    接洽購買毒品事宜，返臺後並於同年七月十三日上午十時許，依「游先生」電話
    指示，至臺北市希爾頓飯店前，向一名香港人陳志林取得毒品海洛因十五‧五臺
    兩，嗣並由乙○○為顏義峰購買至泰國來回機票各一張，並交付顏義峰旅費美金
    二千元作為酬勞，令顏義峰於八十四年七月十八日帶美金一萬七千元至泰國，
    欲交給「游先生」作為上開十五‧五台兩海洛因之價款（另於同年月十四日交付
    陳志林一萬元美金），「游先生」亦通知庚○○至機場接機拿取該貨款之事實，
    業經本院另案於乙○○所涉煙毒案以八十七年度上重更 (二）字第三四四號判決
    認定屬實確定在案，有本院調閱該卷宗暨判決書附卷足參（見該卷第二四二頁）
    ，因而證人乙○○在偵查中供稱第二次購買對象為「游先生」，與被告與乙○○
    本次之毒品交易，並不衝突（由葉貞雄攜回上開毒品對乙○○而言係第三次、見
    同上卷第二四二頁）。
（二）就右揭事實(二)部分：
１、證人葉貞雄於八十四年七月廿九日，在警訊中坦承供稱：「我於八十四年七月二
    十八日二十時四十分許，在高雄小港機場海關檢查室，被警方當場在我的腰際間
    查獲六包海洛英毒品之重量共七七０公克。該六包海洛因毒品是我自泰國夾帶闖
    關走私入境，我是受乙○○（綽號阿榮）之僱用前往泰國夾帶走私海洛英毒品入
    境。乙○○於八十四年七月十九日二十二時左右，打電話叫我到臨安路一段二四
    九號店裡，說有重要的事要交代我去辦。我到店裡後，乙○○即交代我說：『明
    （二十）日你搭七時許早班的飛機前往泰國，到達時有一名綽號「元宗」之男子
    ，會去接你到飯店安排食宿，當你要回來時「元宗」會將毒品海洛因裝妥讓你夾
    帶回來，你回到台南後再跟我聯絡，至於詳細情形我會打電話與「元宗」聯絡』
    。乙○○將事情交代清楚後，我即返回住處睡覺，直到隔（二十）日清晨五時許
    ，乙○○即開車載我到高雄小港機場搭飛機前往泰國，飛抵泰國後，綽號「元宗
    」之男子即到機場接我到「要漢飯店」一五一二號房住宿，當時綽號「阿猴」（
    即被警方查獲之顏義峰）亦在該房間內住宿，在泰國停留期間，因不熟悉環境所
    以大部分時間都是在飯店內休息，我與「阿猴」在該飯店內同住約三天後，「阿
    猴」即先返回臺灣，我則等到七月廿八日下午二時許，「元宗」到飯店將預先裝
    在二個束腹帶內之六包海洛因毒品交給我，叫我帶回去給乙○○，約三時許我即
    將該二個裝有海洛因毒品之束腹帶穿於腰間，隨即搭計程車到機場，搭乘四時許
    之飛機返國，到達小港機場即被警方查獲。乙○○除了購買泰國來回之機票給我
    搭乘外，另外還要給我二十五萬元作為夾帶運送毒品之酬勞」等語（見警訊卷第
    三四至三七頁），核與證人乙○○於八十四年七月三十一日，在警訊中所坦承供
    稱：「最後一次是葉貞雄主動來找我說，他經濟情況不佳要求幫我夾帶毒品闖
    關賺取金錢，於是我便答應他要雇用他夾帶一件毒品的酬勞是二十五萬元，便購
    買機票叫他於八十四年七月二十日出境，前往由『元宗』安排將毒品海洛因一件
    交給葉貞雄夾帶入境，但於八十四年七月二十八日在小港機場被警方當場查獲」
    （見警訊卷第七頁背面）等語相符，並有經警當場查獲之海洛因一袋扣案為憑，
    且該袋海洛因經送法務部調查局鑑定結果，確屬毒品海洛因（含包裝重七九七‧
    五二公克，淨重六八三‧六一公克，純度百分之八０‧０七，純質淨重五四七‧
    三七公克），亦有該局000000000號檢驗通知書乙份，附卷足稽（見偵
    查卷四二五六號第三三頁）。且證人葉貞雄在被告到案前，於八十四年八月廿一
    日警訊時，即指證：「警方所提示被告口卡片上之相片，確係於八十四年七月二
    十日，在泰國機場接我到「要漢飯店」一五一二號房住宿，八十四年七月二十八
    日下午二時，將預先裝在二個束腹帶內六大包海洛因（毛重七七０公克）毒品交
    給我攜帶搭機返國之人」，繼於被告到案後，於八十五年二月二十八日，再次指
    證被告即係綽號「元宗」之人不移，堪信被告有將上開海洛因交予葉貞雄攜帶返
    臺轉交乙○○。
２、被告雖辯稱：當時其人在上海，不可能在泰國前往接機云云；然觀諸八十四年七
月十七日、十九日乙○○電話之監聽錄音譯文，「元宗」於八十四年七月十七日
    雖仍在上海，然同年月十九日，已在電話中向乙○○說「我泰國這邊」，乙○○
    告知「我打電話去你家沒有人接」，「元宗」表示「我明天才回去，你最近那裡
    怎樣？」，乙○○表示在等「元宗」那兒的『工作』等語（見警卷第一五一、一
    五八、一五九頁），可知被告至遲於八十四年七月二十日即已返回泰國，且其在
    上海期間，仍與乙○○保持電話聯繫。
３、況證人乙○○於八十六年十二月四日，在本院更三審亦證稱：「八十四年七月二
    十日僱用葉貞雄至泰國帶毒品回來被查到，該次是要丁○○安排交易」等語（見
    本院八十六年上重更（一）字第四三三號卷第四三頁至第四五頁），另被告於八
    十五年二月廿七日，在警訊中亦迭供稱：「約於八十四年間（詳細日期已忘記）
    乙○○曾到泰國要找鄭學鑑（綽號小胖）接洽購買海洛因毒品，恰巧遇見我並告
    知上情，於是我便告知我認識一名綽號「小楊」之泰北男子，可以接洽購買毒品
    ，於是我便開始聯絡「小楊」接洽購買海洛因毒品。於八十四年七月間乙○○向
    我聯絡要購買一件（約七００公克）海洛因毒品，約於七月底間乙○○僱用一名
    年約五十餘歲之男子（經警方提示查獲之相片指認該男子係葉貞雄無訛）到泰國
    攜帶海洛因毒品返臺，我並在泰國打呼叫器傳呼公司聯絡「小楊」，隨即由「小
    楊」將一件之海洛因毒品裝妥後帶至「要漢飯店」，再交給葉貞雄夾帶回臺」（
    見偵查卷一二四九號三頁）、「乙○○僱用葉貞雄到泰國購買海洛因毒品一件時
    ，經我聯絡小楊後，告知價錢約十五萬元，是在泰國直接購買之價錢，不必負擔
    運輸費用及風險」（見同上偵查卷第四頁）、「乙○○叫葉貞雄到泰國要夾帶海
    洛因毒品闖關返臺販賣該次，乙○○與我聯絡要購買一件（約七００公克），價
    錢是十五萬元，於是我即聯絡泰國之毒梟綽號「小楊」備妥一件海洛因毒品，由
    葉貞雄夾帶闖關返臺交給乙○○」、「乙○○叫葉貞雄到泰國夾帶一件海洛因的
    價錢是十五萬元，因我尚欠乙○○約十五萬元，所以我代為支付貨款給小楊」（
    見同上偵查卷第十三頁、第十四頁）、「我有吸食海洛因毒品均是直接向「小楊
    」購買，他以較便宜之價格賣給我，一般市面上之價錢是每一件（約七百公克）
    十五萬元，「小楊」賣給我一件約只要十萬元，便宜了五萬元」各等語在卷（見
    同上偵查卷四頁），顯見被告交付予葉貞雄之上開海洛因，係其向綽號「小楊」
    者以一件十萬元之價錢所買，並以一件十五萬元之較高價錢販賣予乙○○，且該
    次交易乙○○未實際交付價金，係被告以其對乙○○前所積欠之債務抵償，以代
    價金之支付，雙方已完成該次交易，至為灼然。
４、至證人葉貞雄嗣在本院更四審改稱：係向另一綽號「小楊」之泰國人所購買云者
    ，同屬事後故為迴護被告之詞（見本院更四審卷第一○一頁），仍無足取。
（三）關於右揭事實(三)部分：
１、證人乙○○於前項犯行被查獲後，即主動配合檢、警繼續追查毒品之來源二十餘
    日，因而查獲被告販賣海洛因十件予乙○○等情在案。證人乙○○於八十四年八
    月二日證稱：「（你如何配合警方與泰國毒梟連絡？）昨日經警方借提至台南市
    後，我先以公用電話打到泰國與「元宗」連絡，「元宗」告知他已另再接洽好代
    號「師父」（指攜帶毒品自泰國闖關來台之人）隨時可以再派往台灣．．，接著
    「游先生」及「元宗」均有打電話找我，並提到泰國方面已有毒品接運至台灣，
    叫我隨時保持連絡。．．並約定於明（九）日到台北接洽毒品買賣事宜。」（見
    警訊卷第十一頁背面、第十七頁）。旋又於同月十九日，在警訊中證稱：「我於
    八十四年七月二十八日被警查獲後，我與泰國毒梟『元宗』、『阿福』等人保持
    聯絡，『元宗』終於答應要將十件海洛因毒品以八百五十萬元之價錢走私來臺販
    賣圖利，『元宗』並確定將於八十四年八月十九日進行毒品交易，並告知他會於
    當（十九）日上午八時，將鑰匙及信件寄到臺北市○○街二００巷三十一號二樓
    之航空快遞公司給我。本日是由警方人員先派員到中正機場將『元宗』寄給我的
    航空快遞查扣，起出鑰匙三把及寫有交易藏置毒品地點，北市○○○路○段七九
    ０巷六十二弄七號三樓一室之信件，警方立即於下午三時許帶同我趕往該處，以
    鑰匙開啟房門，在床鋪下起獲乙只手提袋，內有二十五塊圓柱型海洛因毒品，該
    批毒品確實是綽號『元宗』之男子自泰國走私來臺販賣的沒錯」等情甚詳（見警
    訊卷第二四頁、第二五頁），並有為警方至北市○○○路○段七九０巷六十二弄
    七號三樓一室查獲之圓柱型海洛因二十五塊及手提袋扣案可稽（見警訊卷第六八
    頁）。
２、即被告在警訊中亦自承：「約於八十四年八月初乙○○繼續與我保持聯絡，要再
    購買十件海洛因，於是我便聯絡「小楊」去接洽，．．安排好藏放海洛因毒品之
    地點後，但不知何故乙○○一直無法成行（至泰國拿鑰匙及接洽取貨），最後經
    協調談妥先由乙○○將毒款八百五十萬元，匯至臺北之財寶貿易公司池坤霖所有
    帳戶內（經查係以屋款名義匯入甲○○帳戶），即會再轉匯給泰國之「小楊」，
    手續完成後．．便將鑰匙及藏放地址，以信封裝妥寄航空快遞郵件到臺北給乙○○，由乙○○去取貨」等語屬實（見偵查卷一二四九號第三頁正反面）。並有八
    十四年八月十八日之電話監聽錄音譯文在卷可佐（見警訊卷第二二六頁以下）。
    證人甲○○於本院更五審時，亦陳稱乙○○有要將屋款八百五十萬元匯至泰國，
    除此筆外，並無其他筆錢匯入，後來該筆錢由政府拿回去，該筆錢是壹個泰國人
    要向林先生要的等情，有甲○○之證言在卷可稽（見本院九十二年二月十八日訊
    問筆錄第三頁至第六頁）。甲○○前並於八十四年八月十九日於警訊中陳稱：乙○○最近於八十四年八月九日匯入伊存戶合作金庫長安支庫現金八百五十萬元，
    因合約未簽成又領回，後又於同月十八日存入八百五十萬元，說要匯到泰國給Ｃ
    ＨＵＭＭＯＮＧＫＨＯＮ  ＴＨＡＮＳＡＫ（泰國公民證0000000000
    000號）建築簽約款。一位泰國人打電話到伊店兩次，一次問八百五十萬元有
    無匯入伊帳戶．．，伊不認識該泰國人，不知道（八百五十萬元）是買毒款，不
    知該款為警局查扣等語（見警訊卷第六四頁正反面）。證人乙○○於警訊時即陳
    稱：伊曾於八十四年三、四月間因故匯款事．．認識甲○○，嗣被告亦曾要求伊
    將毒品之貨款由甲○○匯到泰國給他，伊都向甲○○告知是購買屋款等語（見警
    訊卷第二六頁），顯見該八百五十萬元應屬乙○○配合警方查緝毒品要交付被告
    之款項無訛，並非所謂購屋款。此部分甲○○之證言，不足為有利被告之證詞。
    而該泰國公民證0000000000000號持用人，經本院更四審函請我國
    駐泰國台北經濟文化辦事處查明該號泰國公民證持用人之出生日期（西元一九六
    八年二月二十一日生）與我國國籍之被告或被告所指「小楊」之戊○○出生日期
    （五七年七月二十一日生）不符，有該辦事處函及戶口資料、內政部警政署入出
    境管理局九十一年四月二十九日境仁彬字第０九一００五二一九四號函覆資料暨
    相片可稽（見本院更四審第七七頁、第七八頁、第一六六頁、第二０二頁）。無
    從憑信ＣＨＵＭＭＯＮＧＫＨＯＮ  ＴＨＡＮＳＡＫ泰國公民證0000000
    000000號確為被告所指之「小楊」即戊○○其人。且該泰國人是否知情參
    與或被利用，亦無從查考，要難憑以上開八百五十萬元所要匯入之戶頭，即遽認
    係「小楊」與被告間之毒品買賣。
３、被告推諉辯稱：係綽號「小楊」之泰國人戊○○所賣云云。惟查被告已於八十五
    年二月廿七日在警訊時供稱：「乙○○要求在臺灣交貨，經「小楊」．．接洽後
    已安排好藏放地點，十件海洛因毒品之價錢，共計八百五十萬元」（見偵查卷一
    二四九號第四頁）；繼於八十五年二月廿八日在警訊中亦供稱：「是乙○○繼續
    與我聯絡要再購買十件（約七公斤）之海洛因毒品，經我與「小楊」聯絡後．．
    海洛因毒品願意出售給乙○○，「小楊」並告知十件之價錢是八百五十萬元，我
    即與乙○○聯絡接洽交易時，由乙○○先將毒款匯入池坤霖之帳戶，便將住址告
    知叫我記明於信件內寄給乙○○，始完成毒品交易。（乙○○聯絡你自泰國走私
    毒品你獲利多少？）乙○○要購買十件毒品時，．．．一件要付給我每件五萬元
    之酬勞，十件我可得到五十萬元之酬勞」（見偵查卷一二四九號第十三頁背面、
    第十四頁），嗣在本院更一審亦供承：「我有幫他聯絡『小楊』說之前他們已說
    好是否可以匯錢在臺灣接毒品」各等語（見本院更一審卷第四六頁），足見被告
    應屬知情，且參與販賣毒品海洛因予乙○○共同圖利。此再觀諸證人乙○○於八
    十六年十二月四日，在本院更一審證稱：「（被告有叫你把八五０萬元匯入池坤
    霖帳戶？）我先打電話給丁○○，他先找『小楊』，『小楊』是泰國人，是丁○○叫我匯入的」（見本院更一卷第四六頁），及在偵查中證稱：「八五０萬元要
    匯給之人有英文姓名及泰國人身分證號碼，該人是元宗指定之人」各等語（見偵
    查卷四二五六號第二八頁），即乙○○亦認有「小楊」其人，且益見被告意圖營
    利，與綽號「小楊」、代號「師父」之人共同販賣上開海洛因予乙○○等情無疑
    ，被告及「小楊」、「師父」二人，同具有私運販賣毒品之犯意聯絡與行為分擔
    。又證人鄭惠文已證稱不知何人寄送前述三把鑰匙云云（見警訊卷第六五頁背面
    至第六七頁），均無從資為被告有利之認定。
４、又證人即警員辛○○於本院更五審時到庭證稱：「我當時抓到乙○○時均有錄音
    ，且乙○○打電話到泰國給「元宗」也有錄音，在還未抓到乙○○時，我們就知
    道乙○○有與「元宗」聯絡。」、「（這些錄音譯文對不對？）當時元宗在泰國
    指定八百萬元（應係八百五十萬元）錢要匯到台北地下融資甲○○之帳戶，他才
    要出貨等語。」、「元宗就是在場的丁○○。」「我們嘉義的譯文都是寫元宗，
    可能錄音帶都在乙○○的案卷內。」「我確定當時乙○○打電話是打給元宗的，
    至於元宗如何在泰國調毒品我們無法查考。」、「乙○○案發後，確定丁○○是
    毒梟，刑事局才與泰國聯絡，把丁○○遞解回國。當時確實是有錄音的」等語（
    見本院九十二年一月二十四日訊問筆錄第三頁至第六頁）。且證人甲○○亦於本
    院調查時直承乙○○曾將上開八百五十萬元以購屋款名義匯入其戶頭，後來錢為
    政府取回等情（見本院更五審卷九十二年二月二十八日訊問筆錄第三頁、第四頁
    、警訊卷第六三頁至六四頁、第二二五頁至第二三二頁）。證人乙○○亦於警訊
    中供陳八百五十萬元，約定於明（即八十四年八月九日）將錢帶到台北交由甲○○經營之匯款（洗錢）中心（電話000000000號等）匯入．．進行交易
    等情（見警訊卷第十六頁背面），顯見乙○○確有與甲○○為匯款八百五十萬元
    進行聯繫過，而有錄音且有譯文在案（並另有本院調閱上開乙○○等涉案之警訊
    卷第二二五頁譯文）可據。證人即警員丙○○亦於本院更五審調查時陳稱伊當時
    有錄音，是配合刑事警察局一起查案的等情（見本院更五審九十一年十一月十五
    日訊問筆錄第九頁）。是警員己○○雖陳證稱：抓到乙○○以前有監聽，抓到沒
    有錄他和丁○○之通話．．等語（見本院更二審卷第六三頁），惟警員己○○係
    隸屬嘉義市警察局，故並非即指已無其他機關另一組人員續行監聽，而乙○○與
    甲○○之電話仍由刑事警察局偵三隊第八組負責監聽中，有該警訊監聽之譯文可
    據（見警訊卷第二二五頁）。
５、此外，復有警方在臺北市○○○路○段七九０巷六十二弄七號三樓一室，起獲之
    圓柱型海洛因廿五塊經送法務部調查局鑑定結果，確屬毒品海洛因（淨重七一八
    九‧四０公克，包裝重二三九‧０九公克，純度八三‧三一％，純質淨重五九八
    九‧四九公克），亦有該局00000000號檢驗通知書乙份附卷足參（見八
    十四年度偵字第四二五六號偵查卷第三十五頁）。
（四）近來政府為杜絕毒品之氾濫，對於查緝吸食及販賣毒品之工作，無不嚴加執行
      ，販賣毒品又係重罪，被告苟無利可圖，衡情其自無甘冒被取締移送法辦之危
      險，而平白轉讓毒品予乙○○，何況出售之數量龐大，又煞費周章自泰國運輸
      來臺，顯見其所販入海洛因之價格必較其出售之價格低廉，此由上開(二)─３之
      論述（一件差額五萬元）亦可印證，足見被告有從中賺取差價牟利之營利犯意
      ，應毋庸疑。
（五）綜上所述，足見被告所辯各情，核均屬事後畏罪卸責飾詞，不足採信。本件事
      證已臻明確，被告之犯行均洵堪認定，應予依法論科。
三、按海洛因係屬肅清煙毒條例第二條所稱之毒品，且係行政院依懲治走私條例公告
    管制物品項目及其數額所指定管制進口物品。又肅清煙毒條例雖已於八十七年五
    月二十日修正為毒品危害防制條例，並已於同年月二十二日施行，新修正之毒品
    危害防制條例第四條第一項規定，對於「製造、運輸、販賣第一級毒品者，處死
    刑或無期徒刑；處無期徒刑者，得併科新台幣一千萬元以下罰金。」其刑度較肅
    清煙毒條例第五條第一項之規定為重。被告行為後法律已有變更，然比較新舊法
    律法定刑結果，仍以修正前肅清煙毒條例所定之刑有利被告，自應依刑法第二條
    第一項但書規定，仍依肅清煙毒條例處斷。核被告所為，就右揭事實（一）部分
    ，被告與乙○○雙方已交貨及交錢，買賣業已完成，其係既遂固毋庸論；事實（
    二）部分，被告亦已與乙○○談妥毒品之買賣，並將毒品交付乙○○僱用之葉貞
    雄，縱價金以抵償舊債務之方式以代交付，仍無礙於其販賣毒品行為之成立。是
    就事實（一）、（二）販賣毒品部分，均係觸犯肅清煙毒條例第五條第一項之販
    賣毒品罪，另被告就事實（三）販賣毒品部份，係警方誘捕被告所為，其間並無
    買賣之真意，應係犯肅清煙毒條例第六條、第五條第一項之販賣毒品未遂罪。又
    被告就事實（一）、（三）關於自行走私毒品至臺灣交付部分，事實（一）部分
    係另犯肅清煙毒條例第五條第一項之運輸毒品罪，及懲治走私條例第二條第一項
    之私運管制物品進口罪二罪，事實（三）部分係另犯肅清煙毒條例第六條、第五
    條第一項之運輸毒品未遂罪，及懲治走私條例第二條第三項、第一項之私運管制
    物品進口未遂罪二罪；至於事實（二）部份，因係被告在泰國出售毒品予乙○○
    ，並交付毒品給乙○○所僱用之葉貞雄帶回，則此部份被告僅只負販賣毒品行為
    刑責，將毒品帶回臺灣僅應由乙○○、葉貞雄負其刑責。被告所持有毒品之低度
    行為，均已為其販賣、運輸毒品之高度行為所吸收，不另論罪。被告就事實（一
    ）之販賣毒品及走私毒品部分，與庚○○及不詳姓名年籍之成年人代號「馬子」
    間；及就事實（三）之販賣毒品未遂及走私毒品部分，與姓名年籍不詳之成年人
    「小楊」及代號「師父」間；對各該犯罪行為之實施，彼此間均有犯意聯絡及行
    為分擔，均應論以各該犯行之共同正犯。被告先後二次販賣毒品既遂、一次販賣
    毒品未遂，先後二次運輸毒品及二次私運管制物品進口各既、未遂一次，均各時
    間緊接，犯罪構成要件相同，顯各基於概括犯意反覆為之，應各依連續犯規定，
    分別以販賣毒品、運輸毒品、及私運管制物品進口既遂一罪論，並就私運管制物
    品進口部份依法加重其刑，至於販賣毒品及運輸毒品二罪之法定本刑為死刑或無
    期徒刑，依法則不得加重其刑。所犯連續運輸毒品及連續管制物品進口具有想像
    競合犯之關係，應從一重之連續運輸毒品罪處斷。而被告運輸毒品之目在於販賣
    ，故與所犯連續販賣毒品罪互有方法、結果之牽連關係，應從情節較重之連續販
    賣毒品罪處斷。
四、原審認被告罪證明確，因予論罪科刑，固非無見。惟查原判決未及說明肅清煙毒
    條例與毒品危害防制條例，有關販賣毒品罪及運輸毒品罪之新舊法律比較適用，
    已有未合。原判決關於事實（一）僅認定被告與代號「馬子」有販賣、走私毒品
    之犯意聯絡，而置庚○○亦為共同正犯於不論，亦有未洽。原判決關於事實（二
    ）被告販賣毒品已達既遂狀態，原判決理由猶論以未遂，且該部份被告既係在泰
    國出售毒品予乙○○，並交付毒品予乙○○所僱用之葉貞雄帶回，則此部份被告
    應僅止販賣毒品行為，乃原判決併論被告亦犯走私及運輸毒品之罪，且與乙○○
    等人為共同正犯，亦有未當。關於事實（三）未論與「小楊」亦係共同正犯，及
    所示購毒之價款八百五十萬元，此款係警方所籌措，非乙○○所有，且非屬被告
    因販賣毒品所得之財物，原審就此未詳加調查說明，亦有未當。（四）又販賣毒
    品罪之成立，須有營利之意圖，原判決於事實欄雖載有被告有營利之意圖，然理
    由欄內未予說明被告何以具有營利之意圖，亦未完備。（五）另查獲之毒品均已
    於另案之乙○○、葉貞雄煙毒案中執行沒收並銷燬，此有法務部調查局於九十二
    年三月十九日以調緝參字第０九二０００七六一四０號函覆本院在案可稽。自毋
    庸再於本件併宣告沒收銷燬。原判決未及審酌亦有未洽。被告上訴意旨，否認犯
    罪，雖無足取；惟原判決既有上開可議之處，自屬無可維持，自應由本院將原判
    決予以撤銷改判。爰審酌被告之素行、犯罪之動機、目的、手段、方法、販賣毒
    品之次數數量，及毒品危害甚烈，被告竟為圖一己厚利之私，走私販賣毒品，嚴
    重危害社會至鉅，暨其犯後態度等一切情狀，仍對其量處無期徒刑，並依刑法第
    三十七條第一項規定宣告褫奪公權終身。另事實（一）被告販賣毒品所得財物七
    十五萬元，亦應依肅清煙毒條例第十三條第一項之規定併予宣告沒收。至事實（
    三）所示購毒之價款八百五十萬元，雖匯入指定之甲○○帳戶，惟尚未被提領，
    且此款係檢警所籌措，非乙○○所有，業據乙○○於本院更一審八十六年十二月
    四日調查中（見該卷第四五頁背面），及本院另案八十五年度上重更（一）字第
    四八四號一案審理中均供證明確，復有上開案件刑事判決書在卷足參，況此次購
    買毒品係乙○○到案後為配合警方查緝泰國之走私販毒組織所為，亦據乙○○在
    警訊中所供明，並有警局移送書檢具報告書一份載明足按，足見此次乙○○無向
    被告購買毒品之意思，因之上開價款八百五十萬元，非屬被告因販賣毒品所得之
    財物，毋庸併予宣告沒收，附此敘明。
據上論斷，應依刑事訴訟法第三百六十九條第一項前段、第三百六十四條、第二百九
十九條第一項前段，肅清煙毒條例第五條第一項，懲治走私條例第二條第一項、第十
一條，刑法第十一條前段、第二條第一項但書、第二十八條、第五十六條、第五十五
條、第三十七條第一項，判決如主文。
本案經檢察官李傳來到庭執行職務。
中    華    民    國      九十二      年      四      月      二        日
                                  臺灣高等法院臺南分院刑事第三庭
                                      審判長法官  黃    崑    宗
                                            法官  葉    居    正
                                            法官  莊    俊    華
右正本證明與原本無異。
如不服本判決，應於判決送達後十日內向本院提出上訴狀，其未敘述理由者並應於提
出上訴狀後十日內向本院補提理由書（應附繕本)。
                                      法院書記官  廖    明    娟
中    華    民    國      九十二      年      四      月      十四      日
肅清煙毒條例第五條第一項：
販賣﹑運輸﹑製造毒品﹑鴉片或麻煙者，處死刑或無期徒刑。


司法院資訊處製作；財團法人民間司法改革基金會備份。
